【裁判字號】    99,上訴,1857
【裁判日期】    991115
【裁判案由】    毒品危害防制條例
【裁判全文】
臺灣高等法院高雄分院刑事判決        99年度上訴字第1857號
上  訴  人
即  被  告  甲○○
上列上訴人因毒品危害防制條例案件，不服臺灣屏東地方法院99
年度訴字第779 號中華民國99年8月31日第一審判決（起訴案號
：臺灣屏東地方法院檢察署99年度毒偵字第1192號），提起上訴
，本院判決如下：
     主  文
上訴駁回。
     理  由
一、按不服地方法院之第一審判決而上訴者，須提出上訴書狀，
    並應敘述具體理由，上訴書狀未敘述上訴理由者，應於上訴
    期間屆滿後20日內補提理由書於原審法院。逾期未補提者，
    原審法院應定期間先命補正。但上訴書狀已敘述理由，惟所
    敘述者非屬具體理由，則屬不符上訴之法定程式，由第二審
    法院以其上訴不合法律上程式，判決駁回，不生定期命補正
    之問題，刑事訴訟法第350 條第1 項、第361 條、第362 條
    、第367 條定有明文。
二、次按，上開所稱「上訴書狀應敘述具體理由」，係指須就不
    服之判決為具體之指摘而言，如僅泛稱原判決認事用法不當
    或採證違法、判決不公等，均非具體理由（法院辦理刑事訴
    訟案件應行注意事項第162 點參照）；復按所謂具體理由，
    必係依據卷內既有訴訟資料或提出新事證，指摘或表明第一
    審判決有何採證認事、用法或量刑等足以影響判決本旨之不
    當或違法，而構成應予撤銷之具體事由，始克當之（例如：
    依憑證據法則具體指出所採證據何以不具證據能力，或依憑
    卷證資料，明確指出所為證據證明力之判斷如何違背經驗、
    論理法則）；倘僅泛言原判決認定事實錯誤、違背法令、量
    刑失之過重或輕縱，而未依上揭意旨指出具體事由，或形式
    上雖已指出具體事由，然該事由縱使屬實，亦不足以認為原
    判決有何不當或違法者（例如：對不具有調查必要性之證據
    ，法院未依聲請調查亦未說明理由，或援用證據不當，但除
    去該證據仍應為同一事實之認定），皆難謂係具體理由，俾
    與第二審上訴制度旨在請求第二審法院撤銷、變更第一審不
    當或違法之判決，以實現個案救濟之立法目的相契合，並節
    制濫行上訴」（最高法院97年度台上字第892 號判決意旨參
    照）。是如上訴理由書狀並未依據卷內訴訟資料，具體指摘
    原判決認事用法有何違法或不當之情形，即屬上訴未敘述具
    體理由。
三、另按刑之酌減、量定及定執行刑等，為法院依實體法或程序
    法等相關規定，得依職權審酌、自由裁量之事項，不得任意
    指摘，必須具體表明原審判決所為自由裁量之行使，未合乎
    法律之目的，違背內部性界限，而屬權利濫用之違法，或違
    反比例原則、平等原則、公平正義等法則，始足當之，否則
    非屬具體理由，可逕由程序上予以駁回（最高法院71年3 月
    2 日71年度第3 次刑事庭會議決議三之意旨參照）。
四、本件上訴人即被告甲○○（下稱被告）因犯施用第一級毒品
    罪，累犯，經原審法院判處有期徒刑壹年在案。而被告於上
    訴期間之99年9 月9 日向原審法院提出上訴狀，上訴理由略
    以：「被告深具悔意，悔不當初。施用毒品係被告主動向警
    察坦承說明，係屬自首，不應依刑法第47條加重其刑，請傳
    警察出庭訊問即明，自首應減刑，原判決量刑過重」等語。
五、經查：
  (一)本件警察查獲被告施用第一級毒品之犯行，係先於99年1 月
    16日中午12時40分許，在高雄縣大寮鄉台21線與會結路口，
    因被告另涉嫌竊盜案件為警查獲，警察發現其手臂上有多處
    針筒注射痕跡，且被告有多項毒品前科，復為毒品列管輔導
    之人口，警察乃懷疑被告有以靜脈注射方式施打毒品，乃徵
    得其同意，採集其尿液檢體送檢驗鑑定，結果確呈海洛因代
    謝後之嗎啡陽性反應，而查悉上情，以上查獲被告施用毒品
    犯行之過程事實，已載明於經被告簽名捺指印之被告警詢筆
    錄、採尿同意書、尿液代碼對照表、被告手上疑似注射毒品
    留下針孔痕跡之蒐證照片等附卷可稽（見99年度毒偵字第
    2211 號 卷第4-5 、7-8 、11頁），按警察查獲被告涉嫌竊
    盜案件時，既已發現被告手上有疑似注射毒品留下之針孔痕
    跡，而被告復有毒品前科，且係毒品列管輔導之人口，足認
    警察在被告供出有施用毒品海洛因前，早已懷疑被告有施打
    毒品海洛因之犯行，此觀警詢筆錄記載：「問：經查你有多
    項毒品前科，且手臂上有多處注射針孔痕跡，顯有施用毒品
    傾向，你是否同意配合警方返所接受毒品尿液檢驗？」即明
    （見上開偵卷第4 頁正反面），是本件被告於警詢時縱有供
    承施用毒品海洛因，亦不符合刑法第62條所規定「對於未發
    覺之罪自首而受裁判」之自首要件，而屬於自白犯罪，被告
    上訴意旨，空言主張其係自首云云，要非可採，且未依據卷
    內既有訴訟資料或提出新事證，指摘或表明第一審判決就其
    是否符合自首之部分，有何採證認事、用法等足以影響判決
    本旨之不當或違法，而構成應予撤銷之具體事由，是被告此
    部分之上訴，顯未具「應敘述具體理由」之要件。
  (二)次查，原審就量刑之裁量，已就：「被告施用毒品，足以戕
    害其身心，滋生其他犯罪，且前有多次施用毒品前科，素行
    亦不良，有臺灣高等法院被告前案紀錄表在卷可按，惟念其
    犯後坦承犯行，且施用毒品行為於本質上係屬自我戕害行為
    ，反社會性之程度應屬較低，暨考量其犯罪動機、手段、情
    節、智識程度及生活狀況」等一切具體情狀（見原判決書理
    由欄第三項），核已就刑法第57條所定各項量刑之事由，詳
    加斟酌衡量，尤其對被告有利事項，均已特別加予考量。本
    院參諸被告前已因施用毒品案件，經原審以94年度毒聲字第
    209 號裁定送觀察、勒戒後，認無繼續施用毒品之傾向，於
    94年5 月19日釋放出所，並經臺灣屏東地方法院檢察署檢察
    官以94年度毒偵字第1023號為不起訴處分確定，同年間，又
    因施用毒品案件，經本院以95年度上訴字第667 號判決處有
    期徒刑7 月確定，嗣經最高法院以95年度台上字第3858 號
    判決駁回上訴而確定。又於95年間，因施用毒品案件，分別
    經原審以95年度訴字第792 號判決處有期徒刑1 年確定、95
    年度訴字第790 號判決處有期徒刑1 年確定、96年度訴字第
    36號判決判處有期徒刑1 年、6 月，應執行有期徒刑1 年4
    月確定，經法院裁定減刑及定應執行刑後，接續執行而於98
    年3 月31日縮刑期滿執行完畢，以上有台灣高等法院被告前
    案紀錄表在卷可憑，其已經觀察、勒戒執行完畢，且因毒品
    案件，經法院數次判處徒刑入監服刑執行完畢，仍未戒除毒
    癮，繼續施用毒品，尤其被告未因法院判刑入監執行，而習
    得教訓等情，認原審之量刑，尚屬罪刑相當，核原審量刑之
    裁量，合乎法律之目的，未違背內部性界限，無權利濫用之
    違法，及違反比例原則、平等原則、公平正義等法則。被告
    上訴泛稱犯後深具悔意，悔不當初，原審量刑過重云云，核
    被告此部分上訴意旨，亦顯未具備「上訴書狀應敘述具體理
    由」之要件甚明。
六、綜上所述，被告所提出之上訴理由，並非依據卷內既有訴訟
    資料或提出新事證，具體指摘原判決上開採證認事、用法或
    量刑，有何足以影響判決本旨之不當或違法，而構成應予撤
    銷之具體事由，徒以「伊犯後坦承，深具悔意，本件符合自
    首，應減輕其刑，不應適用刑法第47條加重其刑，原審量刑
    過重」等，指摘原判決不當，請求撤銷原判決，另為適法判
    決云云，揆諸首揭說明，被告所提之前述上訴理由，核與刑
    事訴訟法第361 條第2 項所稱「具體理由」顯非相當，其上
    訴顯屬違背法律上之程式，應由本院依同法第367 條前段、
    第372 條規定，不經言詞辯論，判決如主文。
據上論斷，應依刑事訴訟法第367 條前段、第372 條，判決如主
文。
中    華    民    國    99    年    11   月    15    日
                刑事第五庭    審判長法  官  曾永宗
                                    法  官  任森銓
                                    法  官  鍾宗霖
以上正本證明與原本無異。
如不服本判決應於收受本判決後10日內向本院提出上訴書狀，其
未敘述上訴理由者，並得於提起上訴後10日內向本院補提理由書
狀（應附繕本）。
中    華    民    國    99    年    11    月    15    日
                                    書記官  邱麗莉

司法院資訊處製作；財團法人民間司法改革基金會備份。
